臺灣高等法院刑事判決
110年度交上訴字第125號
上  訴  人  臺灣新北地方檢察署檢察官
被      告  何宗儒



上列上訴人因被告公共危險等案件，不服臺灣新北地方法院110
年度交訴字第7號，中華民國110年5月18日第一審判決（起訴案
號：臺灣新北地方檢察署109年度調偵字第2406號），提起上訴
，本院判決如下：
    主  文
上訴駁回。
    理  由
一、審理範圍：檢察官起訴被告犯過失傷害罪及肇事致人傷害逃
    逸罪，經原審就過失傷害部分判處拘役20日，肇事致人傷害
    逃逸罪部分諭知無罪，檢察官就無罪部分提起上訴，本院以
    下就原判決無罪部分即肇事致人傷害逃逸罪部分為審理，合
    先敘明。
二、公訴意旨略以：被告何宗儒於民國109年1月4日上午7時24分
    許（起訴書誤載為7時30分許，應予更正），駕駛車牌號碼0
    00-0000號自用小客車，沿新北市三重區三和路3段往臺北市
    方向行駛，行經上址與龍門路之交岔路口左轉龍門路時，疏
    未注意車前狀況，未暫停讓行人穿越道上之行人先行通過，
    擦撞步行於行人穿越道上之告訴人胡明福，致其受有右側手
    肘、右側膝部擦傷、左側足部挫傷等傷害（過失傷害部分，
    經原審判處拘役20日確定，非本院審理範圍）。被告明知其
    肇事致人受傷，竟未停留在現場採取救護或為其他必要措施
    ，基於肇事逃逸之犯意，留下倒地受傷之告訴人，逕自駕車
    逃離，因認被告涉犯刑法第185條之4肇事逃逸罪嫌等語。
三、按犯罪事實應依證據認定之，無證據不得認定犯罪事實，刑
    事訴訟法第154條第2項定有明文。此所謂認定犯罪事實之證
    據，無論其為直接或間接證據，均須達於通常一般人均不致
    有所懷疑，而得確信其為真實之程度，始得據為有罪之認定
    ，若其關於被告是否犯罪之證明未能達此程度，而有合理性
    懷疑之存在，致使無法形成有罪之確信，根據「罪證有疑、
    利於被告」之證據法則，即不得遽為不利被告之認定（最高
    法院76年台上字第4986號判例參照）。又刑法第185條之4之
    肇事致人死傷逃逸罪為故意犯，以行為人主觀上基於逃逸之
    犯意，而離開現場始足當之。
四、公訴意旨認被告涉犯上開肇事逃逸罪嫌，無非係以被告於警
    詢及偵訊時之供述、證人即告訴人胡明福之證述、新北市立
    聯合醫院109年1月6日乙種診斷證明書、新北市政府警察局
    舉發違反道路交通管理事件通知單（新北警交字第C0000000
    0號）等件為主要論據。訊據被告堅決否認有何肇事逃逸犯
    行，辯稱：事故發生後，我即停留現場並下車詢問告訴人，
    他說我撞到他，並說要找警察，但沒有向我要電話或要我一
    同去派出所，之後他就自己先步行離開現場，我也不知道他
    要去哪裏。因為告訴人先走掉了，我就先去上班，後來接到
    警察電話，就去派出所報到。當天我沒有看出告訴人有無受
    傷，我也沒有逃逸的意思等語。經查：
　㈠被告於109年1月4日上午，駕駛車牌號碼000-0000號自用小客
    車，沿新北市三重區三和路3段往臺北市方向行駛，於同日
    上午7時24分許，行至三和路3段與龍門路交岔路口左轉龍門
    路時，與行人穿越道上之行人即告訴人胡明福發生交通事故
    ，致告訴人受有右側手肘、右側膝部擦傷、左側足部挫傷之
    傷害等事實，業據被告於警詢、偵查、原審及本院審理時均
    坦承在卷，並經證人即告訴人於警詢及偵查中證述明確，且
    有現場及路口監視錄影畫面翻拍照片6張、新北市立聯合醫
    院109年1月6日乙種診斷證明書、道路交通事故現場圖、道
    路交通事故調查報告表㈠㈡、原審110年3月25日勘驗路口監視
    器影像畫面之勘驗筆錄1份及附件截圖照片共9張在卷可稽。
　㈡依據原審勘驗路口監視器影像畫面，被告駕車先在路口突然
    減速停頓，之後朝右側路邊停靠後，被告旋即下車朝車尾方
    向走去等情，有原審勘驗筆錄1份及附件截圖照片共9張在卷
    可稽（原審交訴卷第48至49頁、第51至55頁），且證人即告
    訴人於偵查時證稱：遭被告撞到後，被告下車就先問我「人
    有沒有怎樣」，我說「你怎麼這樣開車，我還在走」，我就
    邀他去路邊講，被告有說「不然你要怎樣，要叫警察或去派
    出所都可以」，我就說「派出所在旁邊，就去派出所」，我
    就先去派出所，結果被告沒有跟來，車子開了就走等語（偵
    卷第76頁），與被告供稱：發生事故後，我下車詢問告訴人
    有無受傷，但告訴人沒有回答我他有無受傷，只說要找警察
    處理，且自己就先行離開等節大致相符（偵卷第9至10頁、
    第97至99頁，原審交訴卷第46至47頁、第80至81頁，本院卷
    第46至47頁、第78頁）。本件被告駕車發生交通事故後，已
    立即停車並下車查看，未對被害人置之不理或旋即刻意駕車
    急速駛離現場，且觀之被告與告訴人當場談話內容，主要為
    告訴人責怪被告駕駛行為不當，被告當下無規避或央求勿報
    警之舉動，告訴人卻先逕自離開現場，徒留被告在場，公訴
    意旨認被告留下倒地受傷之告訴人，逕自駕車逃離云云，與
    卷證難謂相合，被告是否果有逃逸，已非無疑。
　㈢告訴人雖指稱其係前往派出所，但被告沒有跟上云云，惟依
    常情及相關道路交通事故處理規範，發生交通事故時，保留
    肇事現場原狀，以利蒐證及責任歸屬判斷，除傷者需送醫救
    治外，當事人均應留在現場，由警方派員至現場處理，方為
    常態，且告訴人前往報案之新北市政府警察局三重分局長泰
    派出所（下稱長泰派出所）位於仁愛街上，並非緊鄰三和路
    事故地點路旁，自事故地步行前往費時約3分鐘，有GOOGLE
    地圖1份在卷可參（原審交訴卷第23頁），被告及告訴人縱
    提及報警或去派出所，但當場未講妥一併同行前往長泰派出
    所之前，告訴人即逕自離開現場，被告上開所辯尚非無據，
    縱被告在告訴人離開現場後不久，亦駕車離開現場，此乃有
    無違反道路交通管理處罰條例相關規定而應課予行政責任之
    範疇，要難逕認其主觀上具逃逸犯意而需擔負刑事責任。
　㈣綜上所述，依卷內現有事證，尚不足證明被告主觀上基於逃
    逸之犯意而於發生本件交通事故後離開現場，此外，復無其
    他積極證據足認被告有公共危險之犯行，揆諸前揭法條規定
    及說明，應為被告無罪之諭知。
五、駁回上訴之說明
　㈠原審經審理後，認依檢察官所提卷內證據資料，不能證明被
    告犯刑法第185條之4肇事致人傷害逃逸罪，而為被告無罪之
    諭知，核無不合，應予維持。
　㈡檢察官上訴意旨略以：依據告訴人所提出之診斷證明書載明
    所受傷勢為右側手肘、右側膝部擦傷、左側足部挫傷，當時
    告訴人與車輛間之接觸點至少達3點之多，且被告亦於事故
    發生後立即停車察看並主動詢問告訴人傷勢，被告對於告訴
    人之傷害主觀上已有認識。至於告訴人在事故發生後要以何
    種方式報警，係受限於告訴人本身之經驗、知識及事故當時
    的反應能力，告訴人認為其雖然受傷但仍可行動，且現場之
    人、車位置均非撞擊時之狀態，告訴人未慮及保全證據之情
    形而想步行至最近的派出所報警，亦非在經驗法則上絕不可
    能之事，礙難僅以不符常情而認此種判斷絕不可能，況且被
    告在下車詢問告訴人傷勢時亦稱告訴人有告知其要報警等語
    ，與告訴人離去係為報警一事互核相符。再者，如原審判決
    所載，告訴人雖未確認被告身分、亦無確認被告是否一併同
    行，然若在告訴人的認知上，被告應該在原地等伊報警完成
    ，則告訴人並無須確認上開事項，僅須完成報警之動作即可
    ，是此種情形亦不能斷然解釋為告訴人並無追究之意。是被
    告已知悉告訴人係為報警而暫時離去現場，卻仍執意離去，
    難認無逃逸之犯意。原審就此部分忽略勾稽前開情況證據，
    並綜合各項調查所得而為認定，似有速斷等語。
　㈢按刑法第185條之4之肇事致人死傷逃逸罪為故意犯，需行為
    人主觀上基於逃逸之犯意，而離開現場始足當之，此一主觀
    要件是否具備，當以行為人即被告之認識加以判斷，而非以
    告訴人之認知為據。查本件被告駕車發生交通事故後，已立
    即停車並下車查看，未對被害人置之不理或旋即刻意駕車急
    速駛離現場，被告當下無規避或央求勿報警之舉動，且觀之
    被告與告訴人當場之對話內容，在雙方尚無具體共識一併同
    行前往鄰近之長泰派出所之情況下，告訴人卻反於常態，未
    停留現場等待警察到場處理，而先自行離去，徒留被告在場
    ，均如前述，不論告訴人是否前往派出所報警，告訴人逕自
    離開現場之舉，與一般車禍事故處理方式顯然有別，被告在
    告訴人離開現場後，亦駕車離開現場一事，雖無可解免行政
    責任，但其主觀上是否出於逃逸之犯意，不對被害人施以即
    時救護而逕自離去，並非無疑。檢察官上訴仍執原審已詳予
    斟酌之證據，對於原判決已說明事項及屬原審採證認事之適
    法行使，逕為相異之評價，復未提出其他積極證據證明被告
    確有肇事逃逸之犯行，尚難說服本院為不利於被告之認定，
    其上訴為無理由，應予駁回。
據上論斷，應依刑事訴訟法第368條，判決如主文。
本案經檢察官王佑瑜提起公訴，檢察官陳漢章提起上訴，檢察官
李豫雙到庭執行職務。
中　　華　　民　　國　　110 　年　　10　　月　　28　　日
                  刑事第六庭  審判長法　官  劉方慈
                                    法　官  朱嘉川
                                    法　官  許曉微
以上正本證明與原本無異。
檢察官如不服本判決，應於收受送達後20日內向本院提出上訴書
狀，惟須受刑事妥速審判法第9條限制。其未敘述上訴之理由者
，並得於提起上訴後20日內向本院補提理由書(均須按他造當事
人之人數附繕本)「切勿逕送上級法院」。
刑事妥速審判法第9條：
除前條情形外，第二審法院維持第一審所為無罪判決，提起上訴
之理由，以下列事項為限：
一、判決所適用之法令牴觸憲法。
二、判決違背司法院解釋。
三、判決違背判例。
刑事訴訟法第 377 條至第 379 條、第 393 條第 1 款之規定，
於前項案件之審理，不適用之。
                                    書記官  徐仁豐
中　　華　　民　　國　　110 　年　　10　　月　　28　　日